【裁判字號】    92,判,1307
【裁判日期】    920926
【裁判案由】    營利事業所得稅
【裁判全文】
最  高  行  政  法  院  判  決                  九十二年度判字第一三○七號
    再 審原 告  正利航業股份有限公司
    代  表  人  甲○○
    右  一  人
    訴訟代理人  丙○○
    再 審被 告  財政部臺北市國稅局
    代  表  人  乙○○
右當事人間因營利事業所得稅事件，再審原告對於中華民國九十一年六月二十一日本
院九十一年度判字第一○三六號判決，提起再審之訴。本院判決如左：
    主  文
再審之訴駁回。
再審訴訟費用由再審原告負擔。
    事  實
緣再審原告與巴拿馬商﹒正利航業國際股份有限公司（下稱船東）於民國（下同）八
十二年四月二日訂立委託營運合約，依約由船東將其「國雄」、「國裕」全貨櫃船二
艘，委託再審原告全權營運，期間八年，二船營運所生之盈虧，則由雙方各半分攤；
該二船營運所生之「盈虧」依雙方於八十二年六月一日所訂委託營運合約附約條款，
按營業收入減除航運成本及港埠成本後所生之「盈餘」或「虧損」額。再審原告於辦
理八十四年度營利事業所得稅結算申報時，乃依上開約定，先就該二船所生之營業收
入新台幣（下同）一、二一七、九四五、六八○元，減除其營業成本（包括航運成本
及港埠成本二者，內含該二船之折舊九七、四六三、五八○元）一、○三七、六二六
、○一三元後之盈餘計一八○、三一九、六六七元，並以其半數計九○、一五九、八
三四元為船東之所得，依法辦理扣繳；次就船東二船所發生之營業收入及營業成本，
於併同再審原告本身船舶所發生之營業收入、營業成本、營業外收入、營業外支出及
含委託營運所發生之全部營業費用，另加計應分配予船東之盈餘九○、一五九、八三
四元作為營業成本後，申報全年所得額為二三、七九二、四五五元。案經再審被告初
查以該委託營運合約附約條款未報經法院公證為由，調減所申報船東二船之折舊成本
九七、四六三、五八○元，及調增所申報應分配予船東之盈餘四八、七三一、七九○
元，亦即實際調減營業成本四八、七三一、七九○元；另依營利事業所得稅查核準則
第一百零八條之一，以應付船東八十二年度之盈餘六四、一四○、八九五元及應付八
十二年度之國外運費稅四、九二四、二一九元，共計六九、○六五、一一四元，已逾
二年未給付而予轉列其他收入併課當年度營利事業所得稅。再審原告不服，申請復查
，經再審被告以八十八年三月十二日財北國稅法字第八八○○九○八三號復查決定，
除追減其他收入六九、○六五、一一四元外，對於調減營業成本四八、七三一、七九
○元部分，並未准變更。再審被告不服循序提起訴願及行政訴訟，訴經本院九十一年
判字第一○三六號判決（以下稱原判決）駁回。再審原告遂以原判決有行政訴訟法第
二百七十三條第一項第一款之再審事由，對之提起再審之訴，茲摘兩造訴辯意旨如
次：
再審原告起訴意旨略謂：再審原告與船東關係為委託營運關係，原判決以再審原告與
船東關係為合夥關係，顯然與原判決卷內所載證據不符，致生其判決所認定之事實與
所採用證據顯屬不符，而有不應適用民法第六百六十七條規定而誤予適用，為適用法
規顯有錯誤之法定再審事由。縱謂本件再審原告與船東之關係，可如原判決之認定而
為合夥關係，然原判決依此關係作成駁回之判決，顯仍有違所得稅法第二十四條規定
之配合原則，且原判決對本件雙方均非現金出資下，一方面認定再審原告所支付之營
運成本或費用，應列入合夥之營利事業所得額減除，另方面認定船東之折舊成本不應
列入減除項目，是適用法律時亦有為割裂權利義務之違法，仍有適用法規顯有錯誤之
法定再審事由。綜此，原判決有應適用法規未適用及不應適用之法規誤予適用之違法
，顯有錯誤之法定再審事由。
再審被告答辯意旨略謂：原判決並無再審原告所稱有行政訴訟法第二百七十三條第一
項第一款之適用法規顯有錯誤之再審事由，請駁回原告再審之訴。
    理  由
按行政訴訟法第二百七十三條第一項第一款所謂適用法規顯有錯誤，係指原判決所適
用之法規與該案應適用之現行法規相違背，或與解釋判例有所牴觸者而言。至於法律
上見解歧異，再審原告對之縱有爭執，要難謂為適用法規錯誤，而據為再審之理由。
本件再審原告與巴拿馬商﹒正利航業國際股份有限公司（下稱船東）於民國（下同）
八十二年四月二日訂立委託營運合約，依約由船東將其「國雄」、「國裕」全貨櫃船
二艘，委託再審原告全權營運，期間八年，二船營運所生之盈虧，則由雙方各半分攤
；該二船營運所生之「盈虧」依雙方於八十二年六月一日所訂委託營運合約附約條款
，按營業收入減除航運成本及港埠成本後所生之「盈餘」或「虧損」額。再審原告於
辦理八十四年度營利事業所得稅結算申報時，乃依上開約定，先就該二船所生之營業
收入新台幣（下同）一、二一七、九四五、六八○元，減除其營業成本（包括航運成
本及港埠成本二者，內含該二船之折舊九七、四六三、五八○元）一、○三七、六二
六、○一三元後之盈餘計一八○、三一九、六六七元，並以其半數計九○、一五九、
八三四元為船東之所得，依法辦理扣繳；次就船東二船所發生之營業收入及營業成本
，於併同再審原告本身船舶所發生之營業收入、營業成本、營業外收入、營業外支出
及含委託營運所發生之全部營業費用，另加計應分配予船東之盈餘九○、一五九、八
三四元作為營業成本後，申報全年所得額為二三、七九二、四五五元。案經再審被告
初查以該委託營運合約附約條款未報經法院公證為由，調減所申報船東二船之折舊成
本九七、四六三、五八○元，及調增所申報應分配予船東之盈餘四八、七三一、七九
○元，亦即實際調減營業成本四八、七三一、七九○元；另依營利事業所得稅查核準
則第一百零八條之一，以應付船東八十二年度之盈餘六四、一四○、八九五元及應付
八十二年度之國外運費稅四、九二四、二一九元，共計六九、○六五、一一四元，已
逾二年未給付而予轉列其他收入併課當年度營利事業所得稅。再審原告不服，申請復
查，經再審被告以八十八年三月十二日財北國稅法字第八八○○九○八三號復查決定
，除追減其他收入六九、○六五、一一四元外，對於調減營業成本四八、七三一、七
九○元部分，並未准變更。再審被告不服循序提起訴願及行政訴訟，訴經本院九十一
年判字第一○三六號判決（以下稱原判決）駁回。本件原判決以：按民法第六百六十
七條規定：「稱合夥者，謂二人以上互約出資以經營共同事業之契約。」次按「營利
事業所得之計算，以其本年度收入總額減除各項成本費用、損失及稅捐後之純益額為
所得額。」所得稅法第二十四條第一項定有明文，此之「各項成本費用、損失及稅捐
」，係以應歸屬於營利事業者為限，苟應歸屬他人者，自不得於收入總額中予以減除
。查觀之本件上訴人與船東所訂立之合約書，其內容為船東於一特定期間內，提供「
國雄」「國裕」貨櫃船二艘，惟未移轉該二艘貨櫃之所有權，上訴人則提供人員管理
及其他資金共同從事營運，盈虧各半。由此可知，本件合約雖載為「委託營運」合約
，實則為合夥契約，船東之出資乃於特定期間內使用前開貨櫃船之利益，該貨櫃船之
折舊，自屬船東因出資而須負擔之成本，此與船東將貨櫃船整體作為出資，並移轉所
有權為合夥所有，則貨櫃船之折舊成為合夥應負擔之成本者不同。揆之前開規定及說
明，本件「國雄」、「國裕」二艘貨櫃船既非上訴人之固定資產，其折舊自不得列入
上訴人應負擔之營業成本，而自收入總額中予以減除。從而，上訴人指原判決誤解、
誤用所得稅法第二十四條及相關規定，為適用法規不當云云，並非可取。又本件「國
雄」、「國裕」貨櫃船之折舊既不能由上訴人列報為營業成本，則本件上訴人與船東
所訂合約補充條款之效力如何，對本件之結論已不生任何影響，上訴人指摘原判決對
上訴人與船東之合約補充條款效力之認定違法云云，求為廢棄原判決，亦無從認為有
理由，因而駁回再審原告前訴訟程序之訴。核其所適用之法規，並無與該案應適用之
現行法規相違背，或與解釋判例有所牴觸之情形，自難謂原判決有適用法規錯誤之再
審事由。再審原告仍執前詞，主張其與船東關係應為委託營運關係，縱為合夥關係，
再審原告所支付之營運成本或費用，應列入合夥之營利事業所得額減除，船東之折舊
成本亦應列入減除項目云云，核屬再審原告一己法律上見解歧異，再審原告對之縱有
爭執，要難謂為原判決適用法規錯誤。綜上所述，本件再審意旨，並無再審理由，應
予駁回。
據上論結，本件再審之訴為無理由，爰依行政訴訟法第二百七十八條第二項、第九十
八條第三項前段，判決如主文。
中    華    民    國    九十二      年      九        月    二十六      日
                    最 高 行 政 法 院  第 二 庭
                                審 判 長 法  官      陳  石  獅
                                         法  官      黃  璽  君
                                         法  官      彭  鳳  至
                                         法  官      高  啟  燦
                                         法  官      黃  合  文
右  正  本  證  明  與  原  本  無  異
                                         法院書記官  王  福  瀛
中    華    民    國    九十二      年      九        月      三十      日


司法院資訊處製作；財團法人民間司法改革基金會備份。
